最高法院刑事判決　　　　　　　　　 110年度台上字第5707號
上　訴　人　呂杰霖



選任辯護人　蔡宜臻律師
上列上訴人因妨害性自主等罪案件，不服臺灣高等法院中華民國
110 年4月29日第二審判決（109 年度侵上訴字第250號，起訴案
號：臺灣新北地方檢察署108年度偵字第9648、21232號），提起
上訴，本院判決如下：
    主  文
上訴駁回。
    理  由
壹、乘機性交部分：
一、按刑事訴訟法第377 條規定，上訴於第三審法院，非以判決
    違背法令為理由，不得為之。是提起第三審上訴，應以原判
    決違背法令為理由，係屬法定要件。如果上訴理由書狀並未
    依據卷內訴訟資料，具體指摘原判決不適用何種法則或如何
    適用不當，或所指摘原判決違法情事，顯與法律規定得為第
    三審上訴理由之違法情形，不相適合時，均應認其上訴為違
    背法律上之程式，予以駁回。
二、本件經原審審理結果，認為上訴人甲○○有所載對被害人Ａ
    女（真實姓名詳卷）妨害性自主犯行明確，因而維持第一審
    變更檢察官起訴法條，論處上訴人犯乘機性交罪刑之判決，
    駁回其此部分在第二審之上訴，已載敘其調查取捨證據之結
    果及憑以認定犯罪事實之心證理由，就上訴人否認犯行之辯
    詞認非可採，亦依調查所得證據予以論述，有卷存資料可資
    覆按。
三、上訴意旨略以：Ａ女所證前後不一致，苟確於食用梅片或飲
    料後失去意識，如何尚能外出，並與其傳寄文字訊息，Ａ女
    是否有意識不清而不知或不能抗拒之情形，尚有疑義，原判
    決認Ａ女出現「無意識而不知且不能抗拒之狀態」，理由卻
    謂其趁Ａ女「意識逐漸模糊，尚未完全喪失移動能力」帶同
    Ａ女至所載2 樓性侵害，所認Ａ女「意識逐漸模糊，尚未完
    全喪失移動能力」一節與Ａ女證詞明顯不符，有理由不備及
    矛盾之違法；原審未依其聲請向振興醫療財團法人振興醫院
    （下稱振興醫院）醫生賴達昌函詢，以查明其行為時身體障
    礙狀況，又未於理由說明何以無調查必要之理由，另未依職
    權向新北市政府警察局三重分局調閱另案監視器畫面，以證
    明Ａ女離開時之神情、反應，均有調查未盡及理由欠備之違
    失。
四、犯罪事實之認定、證據之取捨及證明力之判斷，俱屬事實審
    法院之職權，此項職權之行使，倘不違背客觀存在之經驗法
    則或論理法則，即不違法，觀諸刑事訴訟法第155條第1項規
    定甚明，自無許當事人任憑主觀妄指為違法，而資為合法之
    第三審上訴理由。原判決認定上訴人上開犯行，係綜合上訴
    人坦認於案發時地與Ａ女為性交行為之部分供述，證人即被
    害人Ａ女不利上訴人之證詞、證人鐘○婕（真實姓名詳卷）
    、劉大維於警詢及偵查之證言、卷附臺北榮民總醫院臨床毒
    物與職業醫學科檢驗報告，酌以所列其餘證據資料及案內其
    他證據調查之結果而為論斷，詳敘憑為判斷Ａ女所指證上訴
    人於所載時地，利用Ａ女因服用毒品甲基安非他命、硝甲西
    泮及依替唑侖致不知且不能抗拒之機會，以陰莖插入Ａ女陰
    道方式為性交行為等證言與事實相符，所為已該當乘機性交
    罪構成要件，復說明Ａ女就其遭上訴人乘機性交之重要情節
    ，前後指述一致，與證人鐘○婕、劉大維證述Ａ女案發前後
    精神狀況及情緒反應各情大致相符，指證非屬杜撰，不能因
    其就部分順序、細節所陳略有差異，即謂供述全部不可採信
    ，上訴人執以辯稱Ａ女同意為性交行為，無意識不清、昏睡
    之情，要非可採等情之理由綦詳，另本於證據取捨之職權行
    使，對於WECHAT對話內容顯示案發當日中午Ａ女仍能外出、
    操作手機，上訴人所執身心障礙證明及劉大維、吳柏憲指稱
    上訴人之身體狀況非他人攙扶無法獨立行走等說詞，何以無
    足憑採或不足為上訴人有利之認定，併於理由內論載明白。
    凡此，概屬原審採證認事職權之合法行使，核其論斷說明，
    衡諸經驗及論理等證據法則皆無違背，亦非原審主觀之推測
    ，且係綜合調查所得之各直接、間接證據而為合理論斷，自
    非法所不許，無所指理由不備或矛盾之違法。又原判決就相
    關事證詳加調查論列，已敘明認定上訴人係利用Ａ女出現無
    意識而不知且不能抗拒，即無同意性交理解能力之狀況，而
    為乘機性交行為之論證，並未認定Ａ女於地下室飲用不明飲
    料後隨即喪失行動能力，至於所載「意識逐漸模糊，尚未完
    全喪失移動能力」等語，究其說明，非指遭性交行為之情狀
    ，既無涉上訴人犯罪事實之認定，縱未詳加論述，與判決本
    旨不生影響，與理由矛盾之違法有間。
五、刑事訴訟法所稱依法應於審判期日調查之證據，係指與待證
    事實有重要關係，在客觀上顯有調查必要性之證據而言，範
    圍並非漫無限制，必其證據與判斷待證事實之有無，具有關
    聯性，得據以推翻原判決所確認之事實，而為不同之認定，
    若僅枝節性問題，或所證明之事項已臻明確，或就同一證據
    再度聲請調查，自均欠缺其調查之必要性，未為無益之調查
    ，無違法可言。又當事人、辯護人等聲請調查之證據，有無
    調查之必要，屬事實審法院自由裁量行使之範疇。原判決綜
    合案內證據資料，已記明足資判斷認定上訴人於行為時非無
    行動能力之人，有所載乘機性交犯行之論證，已如前述，原
    審以事證明確，未再就相同待證事實函詢振興醫院賴達昌醫
    師調查上訴人行為時身體狀況等情，概屬原審法院調查證據
    之裁量範疇，縱未說明其裁酌理由，無礙於判決之結果，與
    證據調查未盡之違法情形有別，另稽之原審筆錄記載，上訴
    人及其辯護人於辯論終結前，未主張新北市政府警察局三重
    分局函及檢附職務報告、查訪表尚有如何待調查之事項（見
    原審卷第326至327頁、第464 頁以下審判筆錄），審判長於
    調查證據完畢時，詢問「尚有無證據請求調查？」亦均稱「
    無」（同卷第328 頁），顯認無前揭調查之必要，以主要待
    證事證已臻明確，未為其他無益之調查，亦無所指調查職責
    未盡之違法，上訴人上訴本院始主張原審有此部分證據調查
    未盡之違法，顯非依據卷內資料而為指摘。
六、其餘上訴意旨，係置原判決所為明白論斷於不顧，仍持已為
    原判決指駁之陳詞再事爭辯，或對於事實審法院取捨證據與
    判斷證明力之職權行使，徒以自己之說詞，任意指為違法，
    且重為事實之爭執，難謂已符合首揭法定上訴要件，應認其
    此部分之上訴為不合法律上之程式，予以駁回。
貳、轉讓禁藥部分：
一、按刑事訴訟法第377 條規定，上訴於第三審法院，非以判決
    違背法令為理由，不得為之，是提起第三審上訴，應以原判
    決違背法令為理由，係屬法定要件。如果上訴理由書狀並未
    指摘原判決有何違法，自應認其上訴為違背法律上之程式，
    予以駁回。
二、本件上訴人因另犯轉讓禁藥案件，不服原判決維持第一審論
    以轉讓禁藥罪刑之判決，於民國110年5月27日提起上訴，僅
    泛謂原判決認事用法顯有違背法令難令甘服，理由容後補呈
    等旨為唯一理由，對於原判決此部分究竟如何違背法令，並
    無一語涉及，於本院未判決前仍未提出，其此部分之上訴自
    屬違背法律上之程式，應予駁回。
據上論結，應依刑事訴訟法第395條前段，判決如主文。
中    華    民    國   111    年    8     月    31    日
                  刑事第七庭審判長法  官  段  景  榕  
                                  法  官  沈  揚  仁  
                                  法  官  楊  力  進  
                                  法  官  宋  松  璟  
                                  法  官  汪  梅  芬  
本件正本證明與原本無異
                                  書記官
中    華    民    國   111    年    9     月    1     日